【裁判字號】    98,重抗,41
【裁判日期】    981030
【裁判案由】    損害賠償
【裁判全文】
臺灣高等法院臺南分院民事裁定  98年度重抗字第41號
異 議 人
即抗告人  丙○○
          戊○○
共    同
代 理 人  林彥百  律師
相 對 人  甲○○
代 理 人  唐淑民  律師
          李國禎  律師
上列當事人間侵權行為損害賠償事件，抗告人對於中華民國98年
7月23日臺灣嘉義地方法院所為97年度重訴字第32號裁定提起抗
告，本院於同年9月17日以抗告逾期不合法為由裁定駁回後，抗
告人不服，再為抗告視為提出異議，本院裁定如下：
    主    文
本院於98年9月17日所為抗告裁定撤銷。
抗告駁回。
抗告及異議訴訟費用由異議人（即抗告人）負擔。
    理    由
一、按依民事訴訟法第487條前段規定，提起抗告應於裁定送達
    後10日之不變期間為之。另於一定期日或期間內，應為意思
    或給付者，其期日或其期間之末日，為星期日、紀念日或其
    他休息日時，以其休息日之次日代之，民法第122條亦定有
    明文。本件臺灣嘉義地方法院98年7月23日所為97年度重訴
    字第32號裁定，係於民國98年7月28日送達於抗告人，彼等
    均在法院所在地住居，毋需扣除在途期間，抗告期間至同年
    8月7日即已屆滿，惟該日因「莫拉克颱風」來襲，嘉義縣市
    及台南縣市均停止上班上課，而8月8日及8月9日為週六、日
    之休息日，是抗告人於休息日之次日即98年8月10日星期一
    提起抗告，並未逾抗告之不變期間。次按原法院認抗告為有
    理由者，依民事訴訟法第490條第1項規定，應撤銷或變更原
    裁定。又此規定於依同法第486條第2項之向原法院提出異議
    ，依同法第484條第2項之規定亦有準用。本院前於98年9月1
    7日以抗告人提出抗告狀已逾抗告之不變期間為由，不合法
    裁定駁回抗告，即有未洽，異議（再抗告）意旨求予廢棄，
    為有理由，爰裁定如主文第1項所示。
二、次按提起民事第二審上訴，應依民事訴訟法第77條之16第1
    項規定繳納裁判費，為必須具備之程式。繳納裁判費係訴訟
    繫屬之合法要件，抗告人於上訴時未依法繳納裁判費，經原
    法院裁定限期命其補繳，抗告人雖曾減縮上訴聲明，但原法
    院命其補繳裁判費之裁定，並不因此失其效力，抗告人仍應
    依限補正應繳之裁判費，其上訴始為合法。抗告人既未於限
    期內補繳按減縮後之訴訟標的金額計算所應行補繳之裁判費
    ，原法院認其上訴為不合法予以駁回，要無不合（最高法院
    75年台抗字第115號判例參照）。本件抗告人因不服98年7月
    23日臺灣嘉義地方法院所為97年度重訴字第32號判決，就敗
    訴部分（抗告人丙○○新台幣〈下同〉17,155,650元、戊○
    ○49,866,402元本息）提起第二審上訴，未據繳納裁判費，
    經原審法院於同年6月30日裁定，限令於該裁定送達後5日內
    分別補繳裁判費244,512元與676,284元，此項裁定已於98年
    7月2日送達，有送達證書在卷可稽（見原審卷第274-275頁
    ）。
    雖上訴人於同年月7日提出減縮上訴聲明狀，然其減縮聲明
    對補繳裁判費裁定之效力不生影響，況抗告人丙○○部分上
    訴聲明範圍不變，是依前揭判例意旨，原裁定以抗告人逾期
    迄未補正（見原審卷第280-281頁查詢簡答表），認其上訴
    不合法，裁定駁回，於法並無不合。
三、抗告意旨略以：原審法院命抗告人應於裁定送達5日內補繳
    裁判費，補繳之期限應在民國98年7月7日屆滿。惟抗告人委
    請丁○○律師代撰寫民事縮減上訴聲明狀減縮上訴聲明之金
    額，並委由丁○○律師在原裁定繳費期限內即98年7月6日與
    承辦書記官乙○○聯絡，請教應如何繳費？可否依減縮上訴
    聲明後應繳納之裁判費重新開單完成繳費或應依原裁定金額
    繳費？經乙○○書記官表示可暫時不必按原裁定金額繳費，
    候法官意見再決定即可，並稱若法官認仍須依原裁定金額繳
    納，按其通知繳納即可。詎伊未接獲任何繳費通知，卻在98
    年7月29日接到原審以伊未遵期補繳裁判費，上訴不合法駁
    回之裁定。伊既在原繳費期限內即聲明減縮上訴金額，並積
    極聯絡書記官要求開具繳費單供伊繳費，書記官卻未開立繳
    費單，反要伊等候法官裁示意見再依通知繳納，致伊無法依
    原裁定或減縮上訴聲明後之金額補繳裁判費，並非伊逾原裁
    定期限不繳費，並無逾期繳費之可歸責事由，原審駁回抗告
    人之上訴，應有違誤云云。經查：
    (一)抗告人主張之事實，雖經證人丁○○律師證稱：抗告人持
      嘉義地方法院判決及通知補繳第二審裁判費裁定徵詢意見
      ，經建議減縮部分聲明內容，始請伊書寫98年7月7日民事
      減縮上訴聲明狀，並委請先聯繫法院繳費的相關事宜。礙
      於補繳費期限將屆，乃電詢承辦書記官乙○○，經告知為
      避免狀紙轉到時正好休假耽誤，直接交付狀紙確認後再送
      收發室收狀。並對是否要根據減縮金額開繳費單繳費詢問
      ，回稱不用，等法官看過狀紙後之意見再處理。那時對還
      擔心逾繳費期限被駁回，亦回稱「不會，還是要看須要繳
      多少費用才繳，如果法官認為還是要按照原來裁定的金額
      繳納，我會電話通知你來繳」等語。過了一週未接獲通知
      ，還電話向書記官查詢，經回稱：這期間問過法官兩次，
      都未表示可否，要伊再繼續等。等接到駁回上訴裁定後，
      再電詢書記官，始解釋說誤會其意思，其意乃法官如果口
      頭告知要否繳納才通知，不知道法官即下裁定等語（見本
      院卷第24-25頁）。
    (二)惟證人即經辦嘉義地方法院97年度重訴字第32號損害賠償
      事件之書記官乙○○證稱：楊律師在今年7月6日打電話說
      要在7月7日遞交該案民事減縮上訴聲明狀，並說不知道要
      繳納減縮聲明後金額還是原來裁定的金額，伊表示這部分
      也不是很清楚，是否等法官批示後，再做決定。第二天即
      7月7日收受楊律師助理交付狀紙後即送收發室收狀，當時
      其助理並無其他表示。伊收狀後就送收發室收狀，收狀後
      就（由工友）送給法官批示，未當面向法官報告，當天法
      官沒有批示下來。一直到7月23日法官的裁定後才再看到
      這份狀紙，其間未就此補費事宜向法官請示。雖當事人曾
      經以電話詢問法官的指示，因認那屬法官職權而未查證，
      僅向當事人表示法官沒有批示下來。楊律師在電話聯絡時
      及其後，均未要求開單依照減縮後的標的繳納裁判費，7
      月7日以後到法官裁定駁回這段期間，亦無人要求開單繳
      費。伊有告訴楊律師說，如果法官批示下來，會第一時間
      告知，只有請他等法官批示下來；但法官沒有批示下來。
      律師有問如果遞交減縮聲明狀後，會否被法官立刻駁回？
      伊回稱應該不會，法官會先查完是否有繳費後才會駁回，
      事實上法官也沒有馬上駁回。「（你有無與楊律師回話說
      ，你曾經向法官請示過二次，但法官沒有表示意見？請抗
      告人等候法官的裁定，依法官的意見繳納即可？）可能是
      溝通上有問題，我當時的意思是說我想要去請示，但我並
      沒有去請示。擔心干預到法官職權，就沒有去問。我並沒
      有請抗告人等候，因為當事人隨時都可以繳納，不必等候
      法官裁定。…」、「若楊律師拿錢或要求開單，我如果拒
      絕開單，同事一定會看到，也不合規定。…我沒有權利說
      不能繳（繳納裁判費），我認為就此部分可能是當事人個
      人的意思。」等語（見本院卷第27-29頁）。
    (三)證人丁○○律師當時係受抗告人之委任，事涉處理事務之
      職責；而證人乙○○係經辦該事件之書記官，由彼等之證
      詞，雖可信抗告人在原裁定繳費期限內即聲明減縮上訴金
      額，惟比對證人乙○○之證詞，尚不能採信抗告人所主張
      其有積極聯絡書記官要求開具繳費單供伊繳費及書記官卻
      未開立繳費單之事實。參以於上訴時未依法繳納裁判費，
      經原法院裁定限期命其補繳，雖抗告人戊○○曾減縮上訴
      聲明（抗告人丙○○未減縮聲明），但原補費裁定並不因
      此失其效力，仍應依限補正應繳之裁判費，其上訴始為合
      法，已如前所述。又書記官業已表明有關該如何繳費部分
      也不是很清楚，對於是否要如書記官未形諸文字之建議--
      即等法官批示後再做決定，抗告人或其代理人當應慎重考
      慮並自負其責，應可認定。是抗告人未積極聯絡書記官要
      求開具按原裁定或減縮聲明後金額之繳費單供伊繳費，致
      逾原裁定期限未繳費，抗告人謂無法依原裁定或減縮上訴
      聲明後之金額補繳裁判費，並無可歸責事由，原審駁回其
      上訴，應有違誤云云，自無可採。
四、是原審法院在裁定限期命補繳第二審裁判費後，以抗告人逾
    期迄未補正為由，不合法裁定駁回其等之上訴，符合前揭最
    高法院75年台抗字第115號判例要旨，抗告意旨以上述理由
    ，指摘原裁定不當，聲明廢棄，為無理由，應予駁回。
五、據上論結，依民事訴訟法第490條第1項、第495條之1第1項
    、第449條第1項、第95條、第78條、第85條第1項前段，裁
    定如主文。
中    華    民    國    98    年    10    月    30    日
                    民事第一庭  審判長法  官  丁振昌
                                      法  官  李素靖
                                      法  官  高明發
上為正本係照原本作成。
如對本裁定抗告，須於本裁定送達後10日內向本院提出抗告狀（
須附繕本），並應繳納抗告費新台幣1千元。
中    華    民    國    98    年    10    月    30    日
                                      書記官  陳昆陽


司法院資訊處製作；財團法人民間司法改革基金會備份。
